【裁判字號】    90,上更(一),184
【裁判日期】    900628
【裁判案由】    毒品危害防制條例
【裁判全文】
臺灣高等法院臺南分院刑事判決              九十年度上更(一)字第一八四號  Ｇ
      上  訴  人
      即  被  告  甲  ○  ○
      選任辯護人  賴  鴻  鳴  律師
右上訴人因毒品危害防制條例案件，不服臺灣臺南地方法院八十七年度訴字第五一一
號中華民國八十七年五月二十六日第一審判決（起訴案號：臺灣臺南地方法院檢察署
八十六年度偵字第一四一三九號），提起上訴，本院判決後，經最高法院發回更審，
本院判決如左：
      主      文
原判決撤銷。
甲○○無罪。
      理      由
一、公訴意旨以：甲○○基於概括營利之犯意，分別於民國（下同）八十六年十月初
    某日及十一月初某日，在台南市○○路○段附近，以每小包安非他命新台幣（下
    同）一千元之價格，先後二次販賣各一包安非他命予丙○○。嗣因丙○○於八十
    六年十一月十四日十九時許，在其位台南市○○街三五四之五號住處為警查獲，
    供出上情而破獲。因認尚維釣涉犯麻醉藥品管理條例第十三條之一第二項第一款
    之非法販賣麻醉藥品罪嫌。
二、按犯罪事實應依證據認定之，無證據不得推定其犯罪事實；又不能證明被告犯罪
    者，應諭知無罪之判決，刑事訴訟法第一百五十四條、第三百零一條第一項分別
    定有明文。所謂認定犯罪事實之證據，係指足以認定被告確有犯罪行為之積極證
    據而言，該項證據自須適合於被告犯罪事實之認定，始得採為斷罪資料，又苟未
    能發現相當證據或證據不足以證明，自不能以推測或擬制之方法，以為裁判基礎
    ，故被告否認犯罪事實所持之辯解，縱屬不能成立，仍非有積極之證據足以證明
    其犯罪行為，不能遽為有罪之認定；又共同被告所為不利己之供述，固得採為其
    他共同被告犯罪之證據，但仍應調查其他必要之證據，以察其是否與事實相符，
    自難專憑此項供述，為其他共同被告犯罪事實之認定，此分別有最高法院二十九
    年上字第三一０五號、四十年台上字第八六號、三十年上字第一八三一號及三十
    一年上字第二四二三號判例意旨可資參照。
三、公訴人認被告涉有前揭販賣安非他命之犯行，係以同案被告丙○○指述其所吸用
    之安非他命係向被告甲○○購買為唯一論據。惟上訴人即被告甲○○自檢察官首
    次偵訊以來，均堅決否認其有販賣安非他命予丙○○之犯行，辯稱：我雖有吸用
    安非他命之事實，然絕無販賣安非他命予丙○○之行為，丙○○先後之供述並不
    一致，實不得只憑丙○○之指訴，即認定我有販賣安非他命予丙○○之事實，丙○○做電玩生意，我們不讓他寄檯，有過不愉快等語。
四、經查：
  (1)同案被告丙○○於警訊時稱：「（問：你所吸食之安非他命都是向何人購買的？
    如何購買？共幾次？何時、何地？）我都是打呼叫器000000000給綽號
    『阿弟』之甲○○，然後再約定時、地交易，我先後向『阿弟』購買二次如下：
    八十六年十月初傍晚五、六時在西門路四段我公司附近統一超商前購買一千元
    ；於八十六年十一月初也是傍晚五、六時在西門路四段公司附近交易，我向『
    阿弟』甲○○購買一包安非他命一千元。」等語（見五九三號警卷第一、二頁筆
    錄）；於偵查中供稱：「今年十月初我幫別人去買安非他命，十一月初我才開始
    吸（安非他命）：：，幫『阿傑』買過一次，是八十六年十月份在西門路四段統
    一超商外向甲○○買一千元，第二次是在十一月初在相同地點向他買一千元。我
    向他買二次，有一次是他主動到公司來找我，有一次是我打他呼叫器」等語（見
    偵查卷第十一、十二頁筆錄），可見同案被告丙○○在警訊時稱其所吸食安非他
    命是向被告購買二次，均是打被告之呼叫器聯絡約定時地交易；在偵查中則稱十
    月初其幫「阿傑」向被告買一次，十一月初向被告買安非他命來吸，有一次是被
    告主動到公司來找其，有一次是我打被告呼叫器聯絡交易，先後所述不一。又同
    案被告丙○○於原審稱：二次安非他命確係向甲○○購買，第一次在八十六年十
    月初，是我朋友叫「阿傑」之人託我購買，我乃打被告呼叫器連絡甲○○後，甲○○拿安非他命到我位台南市○○路○段工廠附近之便利商店交付，第二次係於
    八十六年十一月初，被告自己拿一包安非他命到前揭工廠詢問是否有人要買安非
    他命，而該「阿傑」之友人之前即曾再要求我代為購買安非他命，我即連絡阿傑
    說要買後，即向甲○○購買，我將安非他命交予阿傑，阿傑再分些許安非他命給
    我吸食等語（見一審卷第四十三頁背面筆錄），所述交易情狀，又與其在警訊、
    偵查中所述不相符合，則同案被告丙○○先後指述被告販賣安非他命予其之情節
    即有瑕疵，自難專憑同案被告丙○○前後有瑕疵之供述，為共同被告甲○○犯罪
    事實之認定。何況同案被告丙○○於原審第一次審理及本院前審另稱：係警察要
    找一個人來，我只好說甲○○，事實上我是在文賢路龍門撞球場向一個叫「阿憨
    」的人買的，我沒辦法交代他的姓名，警察不相信，而警察一直要我交出一個人
    ，我才說我朋友甲○○，原先不知道嚴重性，最近才聽人說很嚴重，我不能害他
    等語（見一審卷第三十頁筆錄，本院上訴卷第五十四頁背面、第五十五頁筆錄）
    ，更見其供述反覆，大不相同，其所謂有向被告買過二次安非他命之事，更難採
    信。
  (2)雖製作丙○○筆錄之員警乙○○於原審證稱：丙○○在警訊時，並非說向「阿憨
    」之人購買安非他命，而係另稱一個綽號，並描述其長相，因我們已注意甲○○
    好久，發現丙○○所指之人可能係甲○○，乃提供甲○○之口卡予丙○○指認，
    丙○○一看口卡即說係向甲○○購買沒錯，而甲○○之呼叫器號碼亦係丙○○所
    提供等語，然員警乙○○係對同案被告丙○○製作筆錄之人，並未在場目擊交易
    過程之人，其證詞並不足作為認定被告犯罪之依據。員警乙○○另於本院更審調
    查時稱：在地方法院開庭時，丙○○當場有指認甲○○賣安非他命給他，甲○○
    也承認了，當時我也有出庭作證等語，然查被告甲○○係答：「（問：對證人丙○○所言有何意見？）我沒賣他。」（見一審卷第四十四頁，經本院函調原審八
    十七年五月十九日開庭之錄音帶，據原審法院函覆稱：因時間久隔且該股已撤股
    ，應已消磁，無法檢送。），是員警乙○○指稱被告甲○○在原審訊問時有承認
    賣安非他命給丙○○乙節，並非可採。又被告甲○○租用之000000000
    號行動電話，因自八十六年十月二十一日起至八十六年十二月十六日期間欠費之
    後，始被停話，並於八十七年一月十五日銷號拆機，並非一開始欠費即被停話，
    附為敘明。
  (3)依當時適用之麻醉藥品管理條例第十三條之三規定，施用麻醉藥品而供出麻醉藥
    品來源因而破獲者，依法得減輕其刑，基此利害關係之存在，為擔保下游之施用
    者供述之真實性，除了施用者之供述明確外，尚應有足以令人確信之直接證據或
    補強證據，始得據以就其所供出之「麻醉藥品來源者」為論罪科刑之依據，自不
    待言。是故，本案除同案被告丙○○有瑕疵之供述外，尚乏有足以令人確信之直
    接證據或補強證據得為被告甲○○論罪科刑之依據。
  (4)綜上所述，被告甲○○自始否認有販賣安非他命之犯行，其辯解尚可採信。此外
    ，查無積極證據證明被告有販賣安非他命之犯行，為不能證明被告犯罪，原審未
    為詳察，遽為判決諭知被告罪刑，顯有未洽。被告上訴意旨據以指摘原判決不當
    ，為有理由，應由本院撤銷原判決改判，諭知被告無罪，以免冤抑。
據上論結，應依刑事訴訟法第三百六十九條第一項前段、第三百六十四條、第三百零
一條第一項，判決如主文。
本案經檢察官李傳來到庭執行職務。
中    華    民    國      九十      年      六      月      二十八      日
                                  臺灣高等法院臺南分院刑事第一庭
                                      審判長法官  鄭    文    肅
                                            法官  王    浦    傑
                                            法官  黃    三    哲
右正本證明與原本無異。
如不服本判決，應於判決送達後十日內向本院提出上訴狀，其未敘述理由者並應於提
出上訴狀後十日內向本院補提理由書（應附繕本)。
                                      法院書記官  陳    淑    貞
中    華    民    國      九十      年      六      月二十九      日


司法院資訊處製作；財團法人民間司法改革基金會備份。
